臺灣高等法院高雄分院民事判決　九十一年度上字第一號
　　　上　訴　人　丙○○
　　　　　　　　　戊○○
　　　　　　　　　丁○○
　　　訴訟代理人　甲○○
　　　被 上訴 人　乙○○
右當事人間請求損害賠償事件，上訴人對於中華民國九十年三月十二日台灣高雄地方
法院八十九年度交附字第九一號第一審判決提起上訴，經本院刑事庭（九十年度交附
民上字第八號）裁定移送，本院判決如左：
    主    文
原判決關於駁回上訴人後開第二項之訴及該部分假執行之聲請，均廢棄。
被上訴人應各給付上訴人新台幣捌拾萬元及自民國八十九年四月十一日起至清償日止
，按年息百分之五計算之利息。
其餘上訴駁回。
第二審訴訟費用由被上訴人負擔百分之六十七，餘由上訴人負擔。
本判決第二項所命給付，於上訴人各以新台幣貳拾柒萬元供擔保後，得假執行。
    事實及理由
壹、程序方面：
　　被上訴人未於言詞辯論期日到庭，核無民事訴訟法第三百八十六條各款所列情形
　　，爰依上訴人之聲請，由其一造辯論而為判決。
貳、實體方面：
一、上訴人主張：被上訴人於民國（下同）八十八年十月十日三時三十分許，駕駛車
    牌號碼ＴＫ─二七五五號自用小客車，沿高雄縣鳳山市○○○路往高雄市方向行
    駛，行經限速四十公里之王生明路ＴＬ七五Ａ八八電桿七十公尺處，原應注意車
    前狀況，隨時採取必要之安全措施，而依當時情形，又無不能注意之情事，竟疏
    未注意車前狀況，且以時速六十至七十公里之時速超速行駛，致撞擊由被害人鐘
    子評所騎乘之車牌號碼ＷＢＺ─Ｏ四三號輕型機車，致被害人手腳骨折、顱內出
    血，經送醫不治身亡。上訴人所犯過失致死罪，業經鈞院刑事庭以九十年度交上
    易字第八八號判處有期徒刑四月，如易科罰金以銀元三百元折算一日確定在案，
    被上訴人顯有過失致死之侵權行為，而上訴人均為被害人之子，為被害人辦理喪
    葬事宜，各支出殯葬費新台幣（以下同）二十萬元，合計六十萬元，應由被上訴
    人賠償。且上訴人因被害人本次車禍死亡，精神上驟遭喪父之痛，亦應由上訴人
    賠償慰撫金各一百萬元。爰依侵權行為法則，各請求被上訴人賠償一百二十萬元
    及均自起訴狀繕本送達翌日起至清償日止，按年息百分之五計算之利息等語。原
    審對於上訴人之請求，判決上訴人敗訴，上訴人聲明廢棄原判決，准如上述之請
    求，並陳明願供擔保，請准宣告假執行。
二、被上訴人未為任何聲明及陳述。
三、上訴人主張被上訴人有上開過失致死之侵權行為並經法院判處罪刑確定之事實，
    被上訴人未到庭爭執，且經本院調閱本院九十年度交上易字第八八號過失致死案
    全卷查閱屬實，堪信上訴人主張之事實為真。
四、按因故意或過失不法侵害他人權利者，負損害賠償責任。不法侵害他人致死者，
    對於支出醫療及增加生活上需要之費用或殯葬費之人，亦應負損害賠償責任。不
    法侵害他人致死者，被害人之父、母、子、女及配偶，雖非財產上之損害，亦得
    請求賠償相當之金額，民法第一百八十四條第一項前段、第一百九十二條第一項
    、第一百九十四條分別定有明文。本件被上訴人因過失致被害人死亡，既屬真實
    ，而上訴人均為被害人之子，業據提出戶籍謄本附卷可稽。依上開規定，上訴人
    請求被上訴人賠償損害，於法有據。茲就上訴人請求被上訴人賠償之各項損害，
    審酌如下：
  (一)殯葬費用部分：
    上訴人主張伊三人為被害人各支出殯葬費二十萬元，合計六十萬元，已據其提出
    喪葬費收據為證，被上訴人於原審並不爭執，於本院審理中亦未到庭爭執，是上
    訴人各得請求被上訴人賠償殯葬費用二十萬元。
  (二)非財產上損害（慰撫金）部分：
    上訴人因其父鐘子評於本次車禍死亡，其精神上遭受極大之痛苦，而受有非財產
    上之損害，堪予認定。查上訴人丙○○與丁○○均高中畢業，戊○○國中畢業，
    丙○○於九十年中秋節後失業，原係從事車床工作，每月收入四萬元，目前待業
　　中，戊○○目前擔任停車場之收費員，每月收入約一萬餘元，丁○○目前從事送
　　便當工作，日薪五百元，業據上訴人陳明在卷；而被上訴人則係高中肄業，從事
　　鐵工，每月收入約二萬元，亦經被上訴人於原審陳明；且丙○○有房地一筆，丁
　　○○有車輛一部，被上訴人有房地一筆及小客車一部，丁○○及戊○○則均無不
　　動產及丙○○八十八年度薪資收入共五十四萬八千餘元、八十九年度薪資收入共
    五十三萬餘元，丁○○八十八年度薪資收入為四十九萬八千餘元、八十九年度薪
    資收入共三十九萬一千餘元，戊○○八十八年度薪資收入為四十四萬餘元、八十
    九年度薪資收入為十九萬元，被上訴人八十八年度薪資收入為一萬二千餘元、八
    十九年度薪資收入為四萬餘元等情，有財政部台灣省南區國稅局高雄縣分局及財
　　政部財稅資料中心函附兩造之財產及收入資料附卷可稽，本院審酌兩造之身分、
　　地位、經濟狀況及上訴人三人因本件事故遭受喪父之痛並均提出慰撫金之請求等
　　情況，認上訴人各得請求被上訴人賠償之慰撫金，均以六十萬元為適當。
五、綜上，上訴人各得請求被上訴人賠償八十萬元（200000+600000=800000）。從而
    ，上訴人本於侵權行為之法律關係，各請求被上訴人給付八十萬元及自起訴狀繕
    本送達翌日即八十九年四月十一日起至清償日止，均按年息百分之五計算之遲延
    利息，洵屬正當，應予准許，逾此部分之請求，即非正當，不應准許。原審就上
    開應准許部分，判決上訴人敗訴，尚有未洽，上訴意旨指摘原判決此部分不當，
    求予廢棄，為有理由，爰將原判決此部分廢棄，改判如主文第二項所示。至不應
    准許部分，原審為上訴人敗訴之判決，並無違誤，上訴意旨求予廢棄改判，非有
    理由，應予駁回。又上訴人就勝訴部分陳明願供擔保請准宣告假執行，經核並無
    不合，爰酌定相當擔保金額宣告之。至上訴人敗訴部分，其假執行之聲請，應予
    駁回，原審就此部分駁回上訴人假執行之聲請，理由雖有不同，結果並無二致，
    此部分上訴即無理由。
六、據上論結，本件上訴為一部有理由，一部無理由，依民事訴訟法第四百六十三條
    、第三百八十五條第一項前段、第四百四十九條第一項、第二項、第四百五十條
    、第七十九條但書、第八十五條第一項前段，判決如主文。
中　　　華　　　民　　　國　　九十一　　年　　　三　　　月　　 十三 　　日
                                      臺灣高等法院高雄分院民事第三庭
~B1審判長法官　張國彬
~B2法　　　官　張明振
~B3法　　　官　徐文祥
右為正本係照原本作成。
如對本判決上訴，須於判決送達後二十日內向本院提出上訴狀，其未表明上訴理由者
，應於上訴後二十日內向本院提出上訴理由書。
中　　　華　　　民　　　國　　九十一　　年　　　三　　　月　　 十五 　　日
~B法院書記官　黃一秋
附註：
民事訴訟法第四百六十六條之一：
對於第二審判決上訴，上訴人應委任律師為訴訟代理人，但上訴人或其法定代理人具
有律師資格者，不在此限。
上訴人之配偶、三親等內之血親、二親等內之姻親，或上訴人為法人、中央或地方機
關時，其所屬專任人員具有律師資格並經法院認為適當者，亦得為第三審訴訟代理人。
第一項但書及第二項情形，應於提起上訴或委任時釋明之。
                                                                    Ｊ
